【裁判字號】    98,司繼,138
【裁判日期】    981130
【裁判案由】    拋棄繼承權
【裁判全文】
臺灣新竹地方法院民事裁定             98年度司繼字第138號
聲  請  人  乙○○    現於台灣台北看守所
上列聲請人聲明拋棄繼承事件，本院裁定如下：
    主      文
聲明駁回。
程序費用由聲明人負擔。
    理      由
一、按遺產繼承人，除配偶外，依左列順序定之：直系血親卑親
    屬、父母、兄弟姐妹、祖父母。第一順序之繼承人，其親等
    近者均拋棄繼承權時，由次親等之直系血親卑親屬繼承，民
    法第一千一百三十八條、第一千一百七十六條第五項分別定
    有明文，是遺產繼承人除配偶外，若前順位有繼承人時，後
    順位者依法不得繼承，既非繼承人，其聲明拋棄繼承，於法
    自屬不合。第按繼承人得拋棄其繼承權。前項拋棄，應於知
    悉其得繼承之時起三個月內，以書面向法院為之。民法第一
    千一百七十四條第一項、第二項定有明文。次按聲明拋棄繼
    承事件應繳納裁判費新臺幣壹仟元，聲明人未預納者，法院
    應限期命其預納；逾期仍不預納者，應駁回其聲請。非訟事
    件法第十四條第一項、第二十六條第一項，亦定有明文。再
    按「非訟事件之聲請或陳述，欠缺法定要件而其情形可以補
    正者，法院應限期命其補正，逾期不為補正時，應以裁定駁
    回之」，非訴事件法施行細則第十三條規定甚明。聲明繼承
    與拋棄繼承，同具非訟事件之性質，於逾期未補正之情形，
    自均應以裁定駁回（司法院（八十二）廳民三字第一一九二
    三號函文參照，登載於司法院公報第三五卷九期八一頁）。
二、本件聲明人主張其為被繼承人甲○○之繼承人，並聲明拋棄
    繼承，惟聲明人未提出戶籍資料、被繼承人除戶謄本、印鑑
    證明且未據繳納費用新臺幣一千元，而依聲明人之聲請狀，
    尚無法知悉聲明人是否為被繼承人甲○○之繼承人等情，本
    院於98年8月10日通知聲明人於5日內補正（一）本件聲請費
    用新台幣一千元。（二）被繼承人之除戶戶籍謄本。（三）
    聲請人之戶籍謄本暨印鑑證明（四）完整繼承系統表（含第
    一至第四順位之繼承人，其中第一順位繼承人含子輩及孫輩
    以下，第四順位含內、外祖父母，以上繼承人無論生存與否
    ，均應載明，且第一至第四順位之繼承人應列於同一繼承系
    統表中）。聲請人已於98年8月18日收受該通知，此有送達
    證書在卷可憑，惟聲明人未遵期補正，本院再於98年10月26
    日裁定命聲明人於5日內補正上開事項，聲請人已於98年11
    月5日收受該裁定，此有送達證書附卷可稽，惟聲請人仍未
    遵期補正，且迄未置理。依上開說明，聲請人所為拋棄繼承
    之聲明，於法未合，自難准許，應予駁回。
三、依非訟事件法第二十六條第一項、第二十一條第一項前段，
    裁定如主文。
中    華    民    國    98    年    11    月    30    日
                  家事法庭司法事務官  張淑玲
以上正本係照原本作成。
如對本裁定抗告，須於裁定送達後十日之不變期間內，向本院提
出抗告狀。
中    華    民    國    98    年    11    月    30    日
                          書記官  陳德榮


司法院資訊處製作；財團法人民間司法改革基金會備份。
